【裁判字號】    97,易,3649
【裁判日期】    980123
【裁判案由】    毒品危害防制條例
【裁判全文】
臺灣臺北地方法院刑事判決              97年度訴字第2450號
公  訴  人  臺灣臺北地方法院檢察署檢察官
被      告  甲○○
                    （另案在臺灣臺北監獄執行中）
上列被告因毒品危害防制條例案件，經檢察官提起公訴（97年度
毒偵字第3477號）及追加起訴（97年度蒞追字第17號），於準備
程序進行中，被告就被訴事實為有罪之陳述，經告知簡式審判程
序之旨，並聽取檢察官及被告之意見後，本院合議庭裁定由受命
法官獨任進行簡式審判程序，判決如下：
    主  文
甲○○施用第一級毒品，累犯，處有期徒刑壹年；又施用第二級
毒品，累犯，處有期徒刑捌月。應執行有期徒刑壹年陸月。
    事  實
一、甲○○於民國90年間，因施用毒品案件，經依本院90年度毒
    聲字第825 號裁定送觀察、勒戒後，認無繼續施用毒品之傾
    向，於同年4 月24日釋放出所，並由臺灣臺北地方法院檢察
    署（下稱臺北地檢署）檢察官於90年4 月25日以90年度毒偵
    字第11187 號為不起訴之處分；又於92年間，因施用毒品案
    件，經依本院93年度毒聲字第6 號裁定送觀察、勒戒後，認
    有繼續施用毒品之傾向，由臺北地檢署檢察官以92年度毒偵
    字第632 號聲請簡易判決處刑及強制戒治，經本院以92年度
    簡字第1166號判處有期徒刑4 月確定，其強制戒治部分復依
    本院92年度毒聲字第493 號裁定令入戒治處所施以強制戒治
    ，嗣因毒品危害防制條例修正施行而未繼續執行強制戒治，
    自93年1月9日起接續執行上開宣告之有期徒刑，於93年5月8
    日執行完畢；又於94年間，因施用毒品、公共危險案件，先
    後由臺北地檢署檢察官以94年度毒偵字第1883號、第2890號
    及臺灣板橋地方法院檢察署（下稱板橋地檢署）檢察官以95
    年度偵緝字第287 號起訴，經本院分別以94年度易字第1094
    號、第1533號判處有期徒刑6月（下稱甲案）、8月（嗣減為
    有期徒刑4 月，下稱乙案）及臺灣板橋地方法院（下稱板橋
    地院）以95年度交訴字第26號判處有期徒刑9 月（下稱丙案
    ）確定；再於95年間，因施用毒品案件，由臺灣板橋地方法
    院檢察署檢察官以95年度毒偵字第708 號聲請簡易判決處刑
    ，經臺灣板橋地方法院以95年度簡字第5248號判處有期徒刑
    6月（嗣減為有期徒刑3月，下稱丁案）；復於96年間，因施
    用第一、二級毒品案件，由臺北地檢署檢察官以96年度毒偵
    字第3708號起訴，經本院以97年度訴字第50號判處有期徒刑
    8月、6月，應執行有期徒刑1 年確定；再於97年間，因施用
    第一、二級毒品案件，由臺灣版強地方法院檢察署檢察官以
    97年度毒偵字第5243號起訴，經板橋地院以97年度訴字第34
    73號判處有期徒刑10月、5 月確定；又因施用第一、二級毒
    品案件，由臺灣桃園地方法院檢察署檢察官於97年8 月20日
    以97年度毒偵字第4254號起訴，現正由臺灣桃園地方法院以
    97年度審訴字第2359號審理中；上開甲案、丙案經板橋地院
    以95年度聲字第2552號裁定應執行有期徒刑1年2月確定，另
    乙案、丁案經板橋地院以96年度聲減字第6767號裁定應執行
    有期徒刑6月又15日確定，嗣經入監服刑，刑期自95年1月14
    日起算，至96年9 月11日縮短刑期執行完畢。詎甲○○猶未
    能戒除施用毒品惡習，明知海洛因及甲基安非他命係毒品危
    害防制條例第2條第2項第1款、第2款所列之第一、二級毒品
    ，不得施用，竟分別基於施用第一級毒品海洛因及第二級毒
    品甲基安非他命之犯意，於97年7 月26日16時15分許，在桃
    園縣大園鄉內海村內海墘46之15號，將第一級毒品海洛因置
    入針筒摻水以注射體內之方式，施用第一級毒品海洛因1 次
    ，又將第二級毒品甲基安非他命置入玻璃球內以點火燒烤吸
    其煙霧之方式，施用第二級毒品甲基安非他命1 次。旋為警
    於上開時、地當場查獲，而悉上情。
二、案經桃園縣縣政府警察局大園分局（下稱大園分局）報告臺
    灣桃園地方法院檢察署檢察官呈請臺灣高等法院檢察署檢察
    長令轉臺北地檢署檢察官偵查起訴及追加起訴。
    理  由
一、被告甲○○所犯為死刑、無期徒刑、最輕本刑為3 年以上有
    期徒刑以外之罪，亦非屬高等法院管轄第一審之案件，於準
    備程序進行中，被告就被訴事實為有罪之陳述，經告知簡式
    審判程序之旨，並聽取檢察官及被告之意見後，由合議庭裁
    定進行簡式審判程序。又簡式審判程序之證據調查，依刑事
    訴訟法第273條之2規定，不受同法第159條第1項、第161 條
    之2、第161條之3、第163條之1及第164條至第170 條規定之
    限制，再被告對於卷內之各項證據亦不爭執其證據能力，故
    卷內所列之各項證據，自得作為證據，合先敘明。
二、上開事實，業據被告於警詢、檢察官偵訊及本院審理時坦承
    無訛，且被告為警查獲後，經採集其尿液送以氣相層析質譜
    儀法鑑定結果，呈嗎啡、可待因、安非他命及甲基安非他命
    陽性反應等情，有台灣檢驗科技股份有限公司97年8 月21日
    濫用藥物檢驗報告（報告編號：CH/2008/80058 號、尿液檢
    體編號：G97-257 號）、大園分局被採尿液人姓名編號對照
    表各1 紙在卷可按，足認被告之自白確與事實相符，其於前
    揭時、地施用第一級毒品海洛因及第二級毒品甲基安非他命
    各1次之犯行，洵堪認定。
三、按施用第一、二級毒品為犯罪行為，毒品危害防制條例第10
    條定有處罰明文。故施用第一、二級毒品者，依前揭規定本
    應科以刑罰。惟基於刑事政策，對合於一定條件之施用者，
    則依同條例第20條、第23條之規定，施以觀察、勒戒及強制
    戒治之保安處分。又毒品危害防制條例於92年7月9日修正公
    布，自93年1月9日施行，其中第20條、第23條將施用毒品之
    刑事處遇程序，區分為「初犯」及「5年內再犯」、「5年後
    再犯」。依其立法理由之說明：「初犯」，經觀察、勒戒或
    強制戒治後，應為不起訴處分或不付審理之裁定；經觀察、
    勒戒或強制戒治執行完畢釋放後，「5 年內再犯」者，因其
    再犯率甚高，原實施之觀察、勒戒及強制戒治既已無法收其
    實效，爰依法追訴或裁定交付審理。至於經觀察、勒戒或強
    制戒治執行完畢釋放後，「5 年後再犯」者，前所實施之觀
    察、勒戒或強制戒治已足以遮斷其施用毒品之毒癮，為期自
    新及協助其斷除毒癮，仍適用「初犯」規定，先經觀察、勒
    戒或強制戒治之程序。從而依修正後之規定，僅限於「初犯
    」及「5年後再犯」2種情形，始應先經觀察、勒戒或強制戒
    治程序。是被告曾經觀察、勒戒及強制戒治後，5 年以內再
    犯本件施用第一、二毒品犯行，揆諸前揭說明，應依法論科
    。
四、查海洛因、甲基安非他命分別係毒品危害防制條例第2 條第
    2項第1款、第2 款所列之第一級、第二級毒品，不得施用。
    核被告所為，係犯毒品危害防制條例第10條第1 項之施用第
    一級毒品罪及同條例第10條第2 項之施用第二級毒品罪。其
    所犯上開2 罪，犯意各別，行為互殊，應予分論併罰。被告
    有如事實欄所載之施用毒品及其他犯罪偵、審及執行前案紀
    錄，有臺灣高等法院被告前案紀錄表1 紙在卷可稽，其受徒
    刑之執行完畢後，5 年以內故意再犯本件有期徒刑以上之罪
    ，為累犯，應依刑法第47條第1 項之規定，加重其刑。爰審
    酌被告前經觀察、勒戒及強制戒治後，仍不知戒惕，無視於
    毒品對於自身健康之戕害及國家對於杜絕毒品犯罪之禁令，
    多次施用毒品，惡性非輕，然其業已坦承犯行，所為施用毒
    品犯行僅戕害其自身，對於社會治安未生重大危害，再參酌
    其智識程度、生活狀況等等一切情狀，分別量處如主文所示
    之刑，並定其應執行之刑，以示懲儆。
據上論斷，應依刑事訴訟法第273條之1第1項、第299條第1 項前
段，毒品危害防制條例第10條第1項、第2項，刑法第11條前段、
第47條第1項、第51條第5款，判決如主文。
本案經檢察官郭昭吟到庭執行職務
中    華    民    國    98    年    1     月    23    日
                  刑事第十八庭  法  官  彭慶文
上正本證明與原本無異。
如不服本判決應於收受送達後10日內向本院提出上訴書狀，並應
敘述具體理由；其未敘述上訴理由者，應於上訴期間屆滿後20日
內向本院補提理由書（圴須按他造當事人之人數附繕本）「切勿
逕送上級法院」。
                                書記官  陳怡君
中    華    民    國    98    年    1     月    23    日
附錄法條：
毒品危害防制條例第10條
施用第一級毒品者，處 6 月以上 5 年以下有期徒刑。
施用第二級毒品者，處 3 年以下有期徒刑。


司法院資訊處製作；財團法人民間司法改革基金會備份。
